【裁判字號】    92,聲再,10
【裁判日期】    920313
【裁判案由】    支付命令
【裁判全文】
臺灣高雄地方法院民事裁定                          九十二年度聲再字第一○號
    再審聲請人  丙○○
                甲○○
                乙○○
    再審相對人  板信商業銀行股份有限公司
    法定代理人  劉炳輝
右當事人間請求支付命令事件，聲請人對於中華民國八十七年六月二十二日本院八十
七年度促字第二六七五五號確定支付命令聲請再審，本院裁定如左：
    主      文
再審之聲請駁回。
再審訴訟費用由再審聲請人負擔。
    理      由
一、聲請意旨略以：聲請人丙○○前邀聲請人甲○○、乙○○為連帶保證人，向訴外
    人保證責任高雄市第五信用合作社（下稱高雄五信）借款新台幣（下同）五百萬
    元，嗣相對人板信商業銀行股份有限公司因與高雄五信簽訂契約，概括承受高雄
    五信之全部營業、資產及負債後，遂以聲請人未按期繳納利息，尚積欠相對人本
    金五百萬元為由，向本院聲請核發支付命令確定在案（八十七年度促字第二六七
    五五號），惟高雄五信決議與相對人合併之八十六年九月六日八十六年度第二次
    臨時社員代表大會，該次臨時社員代表大會於未達法定出席人數即逕為讓與事項
    之表決，其決議方法係違反高雄五信章程第三十四條第二款之規定，嗣業經本院
    以八十六年度訴字第二七六六號、台灣高等法院高雄分院（下稱高雄高分院）九
    十年度上更（一）字第十六號、最高法院九十一年度台上字第一五九號裁定撤銷
    前揭決議確定，則相對人與高雄五信間之讓與契約依法即不生效力，並無法概括
    承受高雄五信之全部營業、負債，依此兩造間顯無債權債務關係，相對人自無權
    聲請發支付命令，本院上開支付命令顯有重大違誤。茲聲請人於九十二年一月十
    五日甫自訴外人林宗賢處取得高雄五信八十六度第一次及第二次臨時社員代表大
    會會議紀錄、八十六年度第二次臨時社員代表大會代出席名冊、章程、八十六年
    度第十二次理事會議紀錄、陳情書、監察院八十八年一月二十八日（八八）院台
    財字第八八二二０００四九號函暨調查意見，訴外人李宏祥、馬月滿、黃榮楚、
    侯昭全、侯樹琦、鐘照賢、鐘正隆、王翠月於該案第一審證述之筆錄，訴外人王
    順治、王永富、王永成、巫春米之戶籍謄本及謝好雄出入境查詢等資料，即屬發
    現未經斟酌之證物，且該證物如經斟酌應可受較有利之判決。又聲請人自取得前
    揭證物，迄今尚未逾三十日之不變期間，爰依民事訴訟法第五百零七條及第四百
    九十六條第一項第十三款之規定，聲請撤銷本院八十七年度促字第三二六七五五
    號支付命令，並駁回相對人支付命令之聲請等語，並提出本院八十九年度促字第
    三一七六一號支付命令、八十六年度訴字第二七六六號判決、高雄高分院九十年
    度上更（一）字第十六號判決、最高法院九十一年度台上字第一五九號裁定、高
    雄五信八十六度第一次及第二次臨時社員代表大會會議紀錄、八十六年度第二次
    臨時社員代表大會代出席名冊、高雄五信章程、八十六年度第十二次理事會議紀
    錄、陳情書、監察院八十八年一月二十八日（八八）院台財字第八八二二０００
    四九號函附調查意見、李宏祥等八人之證述筆錄、王順治等四人之戶籍謄本及謝
    好雄出入境查詢等資料影本為證。
二、按再審之訴，應於三十日之不變期間內提起，此期間自判決確定時起算，但再審
    之理由知悉在後者，自知悉時起算，民事訴訟法第五百條第一項、第二項定有明
    文，是再審之訴如未於三十日不變期間內提起，其訴即為不合法，依同法第五百
    零二條第一項規定，法院應以裁定駁回之；而確定之支付命令雖與確定判決有同
    一之效力，惟支付命令不失為裁定之一種，僅得對之聲請再審，不得提起再審之
    訴，亦準用前揭規定，最高法院六十八年台上字第二六八四號判例意旨可供參照
    。
三、經查，聲請人前於九十一年五月十三日以高雄五信八十六年臨時社員代表大會，
    決定讓與全部營業、資產及債務予相對人之決議，其決議方法違反章程，經法院
    裁定撤銷確定，因其甫取得上開各審裁判，屬發現未經斟酌之證物，且其知悉再
    審理由未逾三十日為由，而據以向本院聲請再審，請求撤銷系爭支付命令，並駁
    回再審相對人支付命令之聲請，惟經本院以九十一年度聲再字第十五號裁定駁回
    確定等情，業據本院依職權調取該卷宗核閱屬實。而觀諸本件聲請人所提出之系
    爭臨時社員代表大會會議紀錄、代出席名冊、章程等資料，均係前揭撤銷臨時社
    員大會決議案件中，歷審裁判所斟酌之相關事證，顯見上開會議紀錄、名冊及章
    程等資料，早已存在於當時相關之裁判內，聲請人既於九十一年五月十三日即曾
    持該歷審判決聲請再審，依常理判斷，其於前次聲請再審案件時，應即已知悉該
    證物。倘聲請人認上開會議紀錄、名冊及章程等資料，係屬發現未經斟酌之證物
    ，其至遲亦應於九十一年六月十三日向本院聲請再審，始符合三十日不變期間之
    法律規定。職是，聲請人以發現高雄五信社員代表大會會議紀錄、名冊及章程等
    資料，認屬未經斟酌之證物而聲請本件再審，顯已逾三十日不變期間。此外，聲
    請人復不能舉證證明其已遵守聲請再審之不變期間，其聲請與法不符，應予駁回
    。
四、次按民事訴訟法第五百零七條固然規定對於確定之裁定聲請再審，可準用再審編
    章，惟法律之準用，僅在性質上許可之範圍內始有準用之餘地，如性質上不同者
    ，自不在準用之列。而支付命令之聲請，除應表明當事人及法院外，僅須表明請
    求之標的並其數量及請求之原因事實，以及應發支付命令之陳述，此觀民事訴訟
    法第五百十一條之規定自明，亦即支付命令僅係就債權人請求之事項及所提出之
    書證為形式上之審查，與判決之行言詞辯論程序須為實質上審查有別。而同法第
    四百九十六條第一項第十三款規定之再審事由，係以前訴訟程序事實審言詞辯論
    終結前已存在而未經斟酌之證物為限，與支付命令之核發係未經言詞辯論之實質
    審理程序有異，故支付命令性質上應無準用該款再審事由之餘地（最高法院六十
    一年度台抗字第四○七號判例、台灣高等法院八十六年度抗字第四五五號裁判意
    旨均可參照）。本件聲請人既係以民事訴訟法第四百九十六條第一項第十三款規
    定聲請再審，揆諸上開說明，其聲請自難謂合法，應予駁回。
五、依民事訴訟法第五百零七條、第五百零五條、第五百零二條第一項、第九十五條
    、第七十八條、第八十五條第一項前段，裁定如主文。
中      華      民      國    九十二    年      三      月    十三      日
                              臺灣高雄地方法院民事第一庭
~B法      官  蔡川富
右為正本係照原本作成。
如對本裁定抗告須於裁定送達後十日內向本院提出抗告狀。
中      華      民      國    九十二    年      三      月    十三      日
~B法院書記官  黃俊凱


司法院資訊處製作；財團法人民間司法改革基金會備份。
